---
title: "serie de tiempo de exportaciones"
author: "Aurelio Reyna Hernandez"
date: "2022-12-13"
output: html_document
---

```{r setup, include=FALSE}
knitr::opts_chunk$set(echo = TRUE)
```


#Exportaciones netas

#### librerias del proyecto
```{r,echo=TRUE,message=FALSE, warning=FALSE}
library(lubridate)
library(tidyverse)
library(tseries)
library(quantmod)
library(astsa)
library(forecast)
library(quantmod)
library(mFilter)
library(nortest)
```

### cargamos los datos la serie 

```{r}
exportaciones <- read.csv("serie limpia.csv")

exportaciones <-exportaciones %>% select(Exportaciones..totales)

head(exportaciones, 10)
```


### convertimos en objeto serie de tiempo y graficamos

```{r}
time_exportaciones <- ts(exportaciones, start = c(1993, 1), frequency = 12)

plot(time_exportaciones, col="skyblue")


```

R:La prueba grafica nos dice que la serie no es estacionaria debido al hecho  de que la serie pose una tendencia y se asume que su media y desviacion no es la misma a lo largo de la serie.


### decomposicion de la serie en en el factor ciclico y el factor tendencial

#### filtro hodick-prescott


```{r}
hp.filtered <- hpfilter(exportaciones, freq=12)
plot(hp.filtered)
```

la tendencia de la serie es a la alza y la tryctoria del componente ciclico es divergente por lo que parece ser que el modelo optimo por el momento va a ser un modelo arima como primer paso vamos a correr la prueba de dickye-fuller 

#### planteamiento de hipotesis 

$$\left\{
\begin{array}{ll}
H_0: &  > 0.5 & no & estacionaria & (raiz & unitaria)\\ 
H_1: & <  0.5 & es & estacionaria\\
\end{array}
\right.$$

pero antes debemos usar un logaritmo para observar si la serie se vuelve estacionaria

```{r}
serlog <- log(time_exportaciones)
plot(serlog)
```


### prueba de dickey-fuller para la serie con logaritmo 

```{r}
adf.test(serlog, alternative = "stationary")
adf.test(time_exportaciones, alternative = "stationary")
```


La prueba Dickey-Fuller en la serie logaritmica(linealizada) de las exportaciones nos indica que la serie no es estacionaria ya que el p-value(0.09315) > 0.05.

sin embargo la prueba estadistica en la serie no logaritmica es muy proxima ya que el p-value(0.05248)es muy cercano al 0.5 por lo que se podria decir que la serie solo podria requerir una diferencia paravolverse estacionaria.

conclusion: no existen evidencias suficientes para rechazar la hipotesis nula:la serie no es estacionaria y cuenta con raices unitarias.

# inducimos estacionariedad 

### primera diferencia y grafica en la serie logaritmica
```{r}
#diferencia en la serie con logaritmo
diflog1 <- diff(serlog)
#diferencia en la serie sin logaritmo
dif1 <- diff(time_exportaciones)

plot(diflog1, col="green")
```


### grafica de la diferencia en la serie exportaciones

```{r}
plot(dif1, col="red")
```


#### volvemos a usar la prueba de Dickey-fuller

```{r}
#prueba para la primera diferncia con logaritmo
adf.test(diflog1, alternative = "stationary")
#prueba para la primea diferncia sin logaritmo
adf.test(dif1, alternative = "stationary")
```

en ambas pruebas el p-valor(0.01)<0.05 por lo que concluimos que no existen evidencias suficientes para rechazar la hipotesis alternativa


### Funcion de autocorrelacion y funcion de autocorrelacion parcial 

```{r}
acf(diflog1)

```




```{r}
pacf(diflog1)

```



#MODELO


```{r}
arimar.ts <- arima(time_exportaciones, order = c(2,1,2))
arimar.ts
```


```{r}
arimar1m <- arima(time_exportaciones, order=c(1,1,1))
arimar1m

```

```{r}
tsdiag(arimar.ts)
```


###diagnostico del modelo 2


```{r}
tsdiag(arimar1m)
```




### pruebas de ruido blanco

```{r}
Box.test(arimar.ts$residuals, type="Ljung-Box")
```



```{r}
Box.test(arimar1m$residuals, type="Ljung-Box")
```


```{r}
plot(arimar.ts$residuals)
```

```{r}
plot(arimar1m$residuals)
```



```{r}
plot(arimar.ts)
plot(arimar1m)
```






```{r}
confint(arimar.ts)
arimar.ts
```


```{r}
confint(arimar1m)
arimar1m
```


###modelo con autoarima 
```{r}
algorarim <- auto.arima(time_exportaciones)
algorarim
```

###grafica de los residuos
```{r}
plot(algorarim$residuals)
```


```{r}
Box.test(algorarim$residuals, type = "Box-Pierce")
```


###Grafica del modelo Sarima

```{r}
plot(algorarim)
```


```{r}
arkans <- arima(time_exportaciones, order=c(4,1,4))
arkans
```


```{r}
tsdiag(arkans)
```


```{r}
Box.test(arkans$residuals, type="Ljung-Box")
plot(arkans$residuals)
```
```{r}
mean(arkans$residuals)
sd(arkans$residuals)
```






